臺灣臺中地方法院刑事判決　　　　　　　　　　　　九十一年度訴字第一七四號
　　公　訴　人　臺灣臺中地方法院檢察署檢察官
　　被　　　告　甲○○
右被告因妨害自由等案件，經檢察官提起公訴（九十一年度偵字第一五七０號），本
院判決如左：
    主  文
甲○○私行拘禁，處有期徒刑壹年。
鋁製桿子壹支沒收。
    事  實
一、甲○○曾犯殺人罪，經臺灣高等法院臺中分院判處有期徒刑十二年六月，於民國
    八十一年十二月九日經最高法院駁回上訴而確定；另因違反肅清煙毒條例及槍砲
    彈藥管制條例等案件，經法院分別判處有期徒刑一年九月及一年六月確定，嗣經
    定應執行之刑有期徒刑十四年，於八十七年八月二十八日假釋出獄（應至九十四
    年七月十二日始執行期滿），現仍於假釋期間，竟不知警惕。緣甲○○與鐘欣希
    原係男女朋友關係，後因故分手，惟甲○○仍無法釋懷，於九十年八月二十七日
    上午六、七時許，鐘欣希獨自前往台中市○區○○路五七八號十一樓之五甲○○
    租住處欲拿回其私人物品，甲○○出言質問鐘欣希之交友情形，因鐘欣希之回答
    讓甲○○不甚滿意，甲○○乃基於普通傷害之犯意，除以手對鐘欣希拳打腳錫，
    並以其所有晾衣服用之鋁製桿子一支（嗣經扣案），朝鐘欣希之背部重擊數下，
    後更命令鐘欣希脫光褲子，張開雙腿，以其腳錫鐘欣希陰部之方式，持續毆打鐘
    欣希將近半小時，至鐘欣希受有右眼瞼瘀腫合併結膜下出血３×１．５公分、左
    嘴角瘀腫３×２公分、左上唇擦傷３×１公分、右顏面瘀腫３×２公分、左耳瘀
    傷６×４公分合併耳膜破裂、右耳後頭皮瘀傷５×２公分、右頭頂頭皮瘀腫２×
    １公分、前頸擦傷２×０．５公分及２×０．２公分、右肩擦挫傷８×１公分合
    併右肩胛骨骨折、右上臂瘀傷２×１公分、左上臂瘀傷３×１．２公分、左背部
    擦傷２．５×１．５公分、右腰瘀腫３×２公分疑似右腎挫傷、左大腿瘀傷８×
    ６公分、右大陰唇紅腫且１×０．５公分及０．５×０．４公分之破皮之傷害。
    在此期間，鐘欣希之行動電話（手機號碼為0000000000號，台灣大哥
    大之易付卡）數度響起，分別有鐘欣希之朋友及母親打進來，甲○○均不讓鐘欣
    希接聽，且不讓鐘欣希離開上開處所。鐘欣希因傷昏睡於清醒後欲打電話聯絡其
    母親，甲○○要其想好應對之詞，否則不讓其打手機。迄於同日下午四時三十分
    許，因鐘欣希之母親鍥而不捨打電話，鐘欣希得以接聽電話後，鐘母查覺有異，
    立即由台北市趕赴台中市，並於同日晚上七時三十分許，報警於甲○○上開租住
    處查獲，鐘欣希始得以脫離甲○○之控制，回復自由，計鐘欣希為甲○○私行拘
    禁達十餘小時之久。鐘欣希獲救後隨即由家屬護送離開台中市前往台北市，而於
    次日至台北市立和平醫院急診治療。
二、案經被害人鐘欣希訴請臺灣臺中地方法院檢察署檢察官偵查起訴。
    理  由
一、訊據被告甲○○坦白承認有於前揭時、地毆打告訴人鐘欣希之事實，惟矢口否認
    有何妨害自由之犯行，辯稱：伊房間門並沒有鎖，且告訴人有鑰匙，告訴人之行
    動電話就放在桌上，伊並未不准告訴人接電話云云。經查：前揭事實，業據告訴
    人於警訊及檢察官偵查時指訴歷歷，並有台北市立和平醫院出具之診斷書二紙（
    一係於九十年八月二十八日至該醫院急診，另一係九十年八月三十日再至該醫院
    婦產科診治外陰部腫痛症狀）及告訴人受傷之照片八幀附卷可稽，復有被告所有
    供其用以傷害告訴人身體所用之鋁製桿子一支扣案足資佐證。參以，告訴人於案
    發當日上午六、七時許即已進入被告上開租住處，且未久即遭被告毆打，遍體是
    傷（由驗傷診斷書及照片可知），衡諸常情，一般人於遭暴力攻擊後，均會產生
    逃生之念頭，縱其有傷在身，但只要有一絲機會離開，必會加以把握，然至同日
    晚上七時三十分許，告訴人係因其母火速由台北市趕至台中並報警後帶同警員到
    達現場始得離開，告訴人滯留現場時間長達十小時以上，是若謂告訴人未遭被告
    限制其行動自由，顯與常情不符；且被告亦自承，於告訴人停留期間，告訴人之
    家人確有打數通行動電話找她，是若告訴人未被限制自由，又何以連一通電話均
    未接聽，直至是日下午四時三十分許，才因被告開機聽取告訴人行動電話之留言
    時，適逢告訴人之母打行動電話來，被告始叫告訴人接聽並要其小心應對（告訴
    人於同日下午四時三十分許得以接聽其母來電之源由，業據告訴人詳述）。綜上
    各情，被告辯稱其未限制告訴人之行動自由，顯係畏罪卸責之詞，無可採信。本
    件事證已臻明確，被告犯行可堪認定。
二、按刑法第三百零二條第一項所稱其他非法方法，剝奪人之行動自由，係對於同條
    項私行拘禁之補充規定，倘若行為人將人私行拘禁，則同條項既有明文，按之主
    要規定優於補充規定原則，自不應宣告補充規定之罪名（最高法院七十七年度台
    上字第五九九號、七十九年度台上字第二六三三號判決意旨參照）；又刑法第三
    百零二條第一項所謂以非法方法剝奪人之行動自由，係指私禁以外之非法方法，
    妨害其自由行動而言。若將被害人拘禁於一定處所，繼續較長久之時間，而剝奪
    其行動自由，仍屬私禁行為（最高法院二十一年上字第一八三四號判例參照）。
    核被告甲○○所為，係犯刑法第二百七十七條第一項之普通傷害罪及同法第三百
    零二條第一項之私行拘禁罪。又被告所犯上開二罪，有方法、結果之牽連關係，
    為牽連犯，應依刑法第五十五條後段規定從一重之第三百零二條第一項私行拘禁
    罪處斷。爰審酌被告有多項前科紀錄，僅因感情失意，即任意出手毆打其前女友
    即告訴人，致告訴人身心嚴重受創，並私行拘禁告訴人十餘小時、嚴重侵害其人
    格尊嚴及行動自由，手段慘忍，惡性不輕，惟念被告犯後尚坦承部分犯行，但未
    取得告訴人之諒解等一切情況，量處如主文所示之刑。至扣案之鋁製桿子一支係
    被告所有用以傷害告訴人所用之物，爰依刑法第三十八條第一項第二款規定予以
    宣告沒收（公訴人雖以告訴人之供詞認被告係以支架為鐵製之圓型可折疊化妝椅
    擊打告訴人，然此經被告堅詞否認，且未有上開化妝椅扣案，亦無任何事證足以
    證明，反觀，被告已坦承係以扣案之鋁製桿子一支毆打告訴人，且該鋁製桿子亦
    據扣案，且對被告之犯罪之成立及刑責並無影響，應以被告所供為可信，併予敘
    明）。
據上論斷，應依刑事訴訟法第二百九十九條第一項前段，刑法第二百七十七條第一項
、第三百零二條第一項、第五十五條、第三十八條第一項第二款，罰金罰鍰提高標準
條例第一條前段，判決如主文。
本案經檢察官郭瑞祥到庭執行職務。
中      華      民      國    九十一    年      七     月     十八      日
                                        臺灣臺中地方法院刑事第七庭
                                            法  官  曾  佩  琦
右正本證明與原本無異。
如不服本判決，應於送達後十日內向本院提出上訴狀 （須附繕本） ，上訴於台灣高
等法院台中分院。
                                            書記官
中      華      民      國    九十一    年七     月     十八      日
附錄本案論罪科刑法條全文：
刑法第二百七十七條第一項：
傷害人之身體或健康者，處三年以下有期徒刑、拘役或一千元以下罰金。
刑法第三百零二條第一項；
私行拘禁或以其他非法方法，剝奪人之行動自由者，處五年以下有期徒刑、拘役或三
百元以下罰金。
